【裁判字號】    98,消債抗,30
【裁判日期】    981230
【裁判案由】    抗告事件
【裁判全文】
臺灣宜蘭地方法院民事裁定            98年度消債抗字第30號
抗  告  人
即債務人    甲○○
代  理  人  林世超律師
上列抗告人因消費者債務清理事件聲請更生事件，抗告人對於中
華民國98年8月24日本院98年度消債更字第6號裁定提起抗告，本
院裁定如下：
    主  文
抗告駁回。
抗告費用新臺幣壹仟元由抗告人負擔。
    理  由
一、抗告人於原審聲請意旨略以：抗告人前於民國97年9 月間以
    書面向最大債權人玉山商業銀行股份有限公司（下稱：玉山
    銀行）請求共同協商債務清償方案，惟因玉山銀逾30日不開
    始協商，抗告人乃逕向法院聲請更生，又抗告人無擔保或無
    優先權之債務總額未逾新臺幣（下同）1,200 萬元，復未經
    法院裁定開始清算程序或宣告破產，爰依消費者債務清理條
    例逕向法院聲請更生。
二、原審則以：抗告人陳報每月個人必要開支為11,042元，惟依
    抗告人陳報及所工作處所即全方位幼教社負責人何漢鐘具狀
    所稱，抗告人之收入並非固定收入，已無法支應每月必要開
    支，故認抗告人就其收支情況有隱匿、不實之嫌，況如進入
    更生程序後，客觀上亦難期待其提出合理之更生方案；又抗
    告人之債務總額為340,629元，尚非高額，且抗告人於97年
    協商時，曾提出月償2,000元之還款計畫，此與玉山銀行前
    已提出分92期、1％利率、每月還款3,000元之協商方案差距
    不大，衡量抗告人清償債務之能力，應非不能負擔每月3,00
    0元之還款金額，難認有不能清償債務之。據此，乃駁回抗
    告人所為更生之聲請。
三、抗告意旨略以：抗告人現已於98年9月1日覓得工作，月薪月
    18,000元，扣除每月支出後，應可依更生程序償還債務；又
    玉山銀行於前置協商程序所提出之各項方案中，並未有其所
    謂年利率1％、92期及每月3,000元之償債方案如有該方案，
    抗告人即願意依該方案清償，故請鈞院撤銷原裁定，准予抗
    告人進入更生程序。
四、按為使負債務之消費者得依本條例所定程序清理其債務，以
    調整其與債權人及其他利害關係人之權利義務關係，保障債
    權人之公平受償，謀求消費者經濟生活之更生及社會經濟之
    健全發展，特制定本條例，消費者債務清理條例第1 條定有
    明文。是以，由此觀之消費者債務清理條例之立法意旨，係
    為謀求債務人與債權人間債務處理之最佳方案，一方面使債
    務人於得以維持基本生活之條件下，促使其本於誠信而戮力
    清償債務，藉此重獲新生，一方面使債權人得以公平受償，
    最終得以健全社會經濟之發展，並非單方面使債務人藉以脫
    免債務。又按債務人不能清償債務或有不能清償之虞者，得
    依本條例所定更生或清算程序，清理其債務，消費者債務清
    理條例第3 條亦規定甚明，故債務人聲請更生或清算，尚須
    符合不能清償債務或有不能清償之虞之要件，此觀諸該條文
    之規定甚明。再按聲請更生或清算不合程式或不備其他要件
    者，法院應以裁定駁回之，但其情形可以補正者，法院應定
    期間先命補正，復為同條例第8 條所明定，準此，本件債務
    人聲請清算應符合上開要件，若不符合而無從補正者，本院
    自應駁回其聲請。經查：
  (一)抗告人前於97年9月8日申請前置協商，因債權人清冊已逾期
    45日，玉山銀行乃通知抗告人重新申請，並於97年9 月30日
    進行第二次協商，玉山銀行提出92期、1 ％利率、每月還款
    3,000 元之協商方案，然終未能達成協議，玉山銀行遂於98
    年1月16日通知協商不成立，此有玉山銀行98年2月12日及同
    年3月3日之陳報狀及檢附之前置協商申請書、債權人清冊、
    前置協商申請人財產及收支狀況說明書、前置協商收入切結
    書及前置協商不成立通知書各乙份在卷可稽，足認抗告人業
    已符合消費者債務清理條例第151條第1項及第4項聲請更生
    之程序要件，合先敘明。
  (二)抗告人於原審時陳稱其每月個人必要開支約為11,042元（膳
    食費6,000 元、水費393 元、電費735 元、瓦斯費910 元、
    保險費2,750 元、加油費254 元），當時受雇於全方位幼教
    社擔任臨時工，負責幫忙送貨及書籍整理，每月計酬8,000
    元，目前全方位幼教社負責人何漢鐘另每月資助5,000元云
    云，而全方位幼教社負責人何漢鐘則於原審具狀稱：抗告人
    僅於學期忙碌期間即每年之2至3月或7至8月始幫忙全方位幼
    教社整理教材，其他月份則無，每月資助5,000元部分，亦
    僅資助3期，即未繼續資助等語。由此可見，抗告人於原審
    所陳報之收入，實難以支應其開銷，抗告人就其收支情況顯
    有隱匿、不實之嫌；再者，玉山銀行確曾經於98年1月12日
    電話聯繫時表明該行願意提供1％、92期及月繳3,000元之方
    案與抗告人協商清償債務，業經本院傳喚玉山銀行人員到庭
    陳述明確，並經玉山銀行於98年12月8日以玉山卡（債）字
    第0981127023號函附該日電話協商之錄音光碟為證，則抗告
    人以玉山銀行未提供前揭方案云云為由提起抗告，顯失誠信
    。是以，由前揭抗告人隱匿收入、不實指摘之行為以觀，實
    難認抗告人有清理債務之誠意，有悖於前揭消費者債務清理
    條例令債務人本於誠信清償戮力債務、保障債權人公平受償
    之目的，已失其保護之必要。
  (三)此外，抗告人於協商時之債務總額為340,629 元，有財團法
    人金融聯合徵信中心當事人查詢個人資料回覆書乙份在卷可
    稽，惟此金額與動輒上百萬元之債務相比，其債務總額尚屬
    不高；且抗告人於97年協商時，曾提出月償2,000 元之還款
    計畫，有前置協商申請人財產及收支狀況說明書乙份附卷可
    參，與前玉山銀行提出分92期、1 ％利率、每月還款3,000
    元之協商方案差距不大，以抗告人現年僅50歲，有戶籍謄本
    乙份在卷可考，距勞動基準法第54條所定法定強制退休年齡
    65歲至少仍有15年之職業生涯，似應積極謀職以清償債務；
    況抗告人並未見有何病痛，又無扶養費等額外支出，家計負
    擔相對較輕，經努力謀職，應非不能負擔每月3,000 元之還
    款金額，據此計算自難認其有何不能清償債務之虞。
  (四)又雖抗告人提起本件抗告後，經本院傳訊債權人玉山銀行、
    中國信託商業銀行人員到庭陳稱抗告人目前欠款於加計利息
    及違約金後分別為330,651 元、154,589 元，加上抗告人陳
    稱另積欠花旗銀行之110,801 元，合計現共欠款596,041 元
    ，金額亦非鉅額，且據抗告人陳稱目前已有每月收入約18,0
    00元，則扣除本院認應以內政部公告之每人每月生之最低生
    活費9,829元作為認定抗告人每月必要生活費用支出之標準
    金額後，抗告人每月應得以清償債務8,171元（計算式：18,
    000-9,829＝8,171），則抗告人所需償還之期間亦僅約即73
    個月，約6年多（計算式：596,041÷8,171＝73，小數點以
    下四捨五入），顯較抗告人距離法定退休年齡仍有15年為短
    ，據此計算抗告人亦非不能清償債務。
五、綜上，本院尚難形成抗告人有不能清償或有不能清償債務之
    虞之心證，與上述消費者債務清理條例第3 條所定之要件不
    符，且此屬不能補正之事項，自應駁回抗告人所為更生之聲
    請。原審裁定駁回抗告人更生聲請，核無違誤，抗告意旨猶
    執前詞，指摘原裁定不當，求予廢棄另為裁定，為無理由，
    應予駁回。
六、據上論結，本件抗告為無理由，依消費者債務清理條例第15
    條，民事訴訟法第495 條之1 第1 項、第449 條第1 項、第
    95條、第78條，裁定如主文。
中    華    民    國    98    年    12    月    30    日
                   民事庭  審判長法  官  楊麗秋
                                 法  官  張軒豪
                                 法  官  陳雪玉
上為正本係照原本作成
本件不得抗告
中    華    民    國    98    年    12    月     31    日
                                 書記官  廖文章

司法院資訊處製作；財團法人民間司法改革基金會備份。
